臺灣板橋地方法院民事判決　　　　　　　　 93年度智字第9號
原　　　告　禾昌興業股份有限公司
法定代理人　甲○○
訴訟代理人　黃章典律師
　　　　　　魏嘉俐律師
　　　　　　陳郁勝律師
　　　　　　丙○○
被　　　告　拓洋實業股份有限公司
兼上　一人
法定代理人　乙○○
訴訟代理人　楊祺雄律師
　　　　　　陳志傑律師
複代　理人　蘇燕貞律師
上列當事人間請求排除侵害事件，經本院於民國94年6 月29日言
詞辯論終結，判決如下：
    主      文
被告應連帶給付原告新臺幣貳拾萬元，及自民國九十三年九月三
日起至清償日止，按週年利率百分之五計算之利息。
原告其餘之訴駁回。
訴訟費用由被告連帶負擔百分之二十，餘由原告負擔。
本判決第一項得假執行。但被告如以新臺幣貳拾萬元為原告預供
擔保，得免為假執行。
原告其餘假執行之聲請駁回。
    事實及理由
一、本件原告主張：
（一）原告為中華民國第167768號新型專利（下稱系爭專利）之
      專利權（下稱系爭專利權）人，被告拓洋實業股份有限公
      司（下稱拓洋公司）及其負責人即被告乙○○所製造、銷
      售之電信連接器產品，業經司法院及行政院所共同指定之
      專利侵害鑑定機構中國機械工程學會（下稱機工學會）鑑
      定，並為專業人士確信，認為已侵害原告系爭專利：
  １、緣原告係一知名連接器製造公司，其所研發之「複合多種
      電信連接器為一體之結構」，由經濟部智慧財產局（下稱
      智財局）准為系爭專利在案，專利權期間自民國90年1 月
      1 日至99年8 月24日止。
  ２、茲查被告拓洋公司及其負責人即被告乙○○涉嫌以臺北縣
      五股鄉○○○路58號為根據地，製造並販賣侵害原告系爭
      專利權之電信連接器產品，如被告型錄所示之電信連接器
      產品型號(1)5in 1UST-L 0.3mmH-TYPE Board; (2)5 in 1
      se ries UST Type（serie s no:235）,ex:000 000-0000
      00 T; (3)5 in 1 se ries J ST Type（series no:235）,
      ex:000 0 00-000000 T, 及(4)5 in 1 series AST Type（
      se ries no:235）,ex:000 000 -000000 T 之連接器產品
      （下稱系爭連接器），並利用原告擁有著作權之產品攝影
      相片、工程製圖及相關文字敘述等著作製作其型錄，俾作
      為行銷之用，此舉已嚴重侵害原告適法之權益及商譽，此
      由鈞院於92年7 月9 日依原告聲請之證據保全程序（即鈞
      院92年度聲字第864 號保全證據事件，下稱相關保全處分
      事件）所保全系爭產品之成品及樣品，以及機工學會所做
      成之專利侵害鑑定報告，即可證明。
  ３、由前開侵害鑑定報告可知，系爭專利係有關一種複合多種
      連接器為一體之結構，具節省材料、避免縮小彎曲及強化
      結構等優點。依據智財局制定之「專利侵害鑑定基準」（
      下稱鑑定基準），證實被告等生產之系爭連接器，確係侵
      害原告所有系爭專利，依專利法第105 條準用第88條第1
      項規定，新型專利權受侵害時，專利權人得請求賠償損害
      並得請求排除其侵害，有侵害之虞者，並得請求防止之。
      由92年7 月9 日鈞院會同原告於被告拓洋公司所進行相關
      證據保全事件程序筆錄得知，被告等確有侵害原告所有系
      爭專利之情事，原告自得依法對被告等主張損害賠償。
（二）關於原告請求損害賠償金額之說明
      依專利法第89條第1 項第2 款規定，專利權人請求損害賠
      償時，得依侵害人因侵害行為所得之利益計算其損害，於
      侵害人不能就其成本或必要費用舉證時，以銷售該項物品
      全部收入為所得利益，專利法第89條第3 項並規定侵害行
      為如屬故意，法院得依侵害情節，酌定損害額以上之賠償
      ，但不得超過損害額之3 倍，是原告起訴請求被告賠償新
      臺幣（下同）1, 000,000元。
（三）被告等設計、製造並販賣之系爭連接器，係利用原告所有
      系爭專利之事實，業經機工學會鑑定證實，原告為求真實
      ，更委請臺灣省機械技師公會（下稱機技公會）再作鑑定
      ，亦證如是。查不論是機工學會或機技公會，均列為司法
      院於93年6 月29日以秘臺廳民一字第1930016881號函各高
      等法院與行政法院所列55所專業機構願意且宜擔任侵害專
      利鑑定機構之參考名單，其等機構鑑定之公正客觀性，應
      無容疑，又二者所鑑定之結果均同證實系爭連接器確實侵
      害原告所有系爭專利。
（四）本件兩造間就相同專利與相同侵權產品曾在中國大陸進行
      民事訴訟，於中國大陸專利侵權民事案件之原告為原告之
      關係企業達昌電子公司，該案被告則除本件被告拓洋公司
      外，另包括其關係企業瀚洋電子公司及其廣洋廠。中國大
      陸江蘇省南京市中級人民法院（下稱南京中級人民法院）
      於經過高度集中審理後，判決該案被告構成侵權，本件被
      告拓洋公司於該案為主要當事人之一，並由其聘請律師，
      動員公司資源權利防禦，於今原告提出該法院判決，被告
      對其親自參與1 年之訴訟判決毫無理由否認該判決形式上
      真正，自有違反民事訴訟法第357 條之1 ：「當事人或代
      理人就真正之文書，故意爭執其真正者，法院得以裁定處
      新臺幣30,000元以下罰緩之規定。」
（五）原告提出南京中級人民法院之判決並非意在拘束法院，但
      該判決所設專利及產品與本件訴訟同，係在高度集中審理
      下，經過法院定每次7 小時，共計3 次之庭期調查辯論後
      終結，判決中已詳細分析，原告專利要件及被告系爭產品
      之技術關係，及以「全要件原則」認定侵權之詳盡理由。
      又被告亦如於本件提出「現有技術抗辯」，但一方面又否
      認系爭連接器技術特徵及本件專利相同，亦經南京中級人
      民法院指出自相矛盾。
（六）原告先後提出2 件鑑定報告，並以機技公會之鑑定意見為
      主舉證被告產品之侵權。被告等所提出由財團法人中國生
      產力中心（下稱生產力中心）鑑定報告明知原告系爭專利
      由A 、B 、C 、D4要件所構成，系爭連接器亦完全符合a
      、b 、c 、d4特徵，卻以a 、b 、c 、f 構件與原告之A
      、B 、C 、D 技術特徵比對，故意忽略其產品亦具有a 、
      b 、c 、d 要件之事實，自屬謬誤而毫無可採。
（七）專利權屬排他權，而非專屬權：
      根據專利法第106 條第1 項規定：「新型專利權人，除本
      法另有規定者外，專有排除他人未經其同意而製造、為販
      賣之要約、販賣、使用或為上述目的而進口該新型專利物
      品之權。」，是知新型專利權係屬排他權，而非專用權或
      專屬權。亦即，專利權雖可排除他人侵害其權利，惟專利
      權人並非當然可因實施其專利權即可免除於其害他人專利
      權之責。即便被告等證明系爭連接器係與被告等所有之其
      他專利相同，亦非可當然證明其將不會侵害本案專利。
（八）被告等雖主張被告乙○○所有之中華民國第148897號及第
      161563號2 項新型專利（以下如同時論及2 項新型專利時
      則合稱據爭2 項專利，如分別論及時則以專利號數簡稱）
      ，惟據爭2 項專利均未揭露原告所有系爭專利之技術特徵
      ，故而即便系爭連接器具有與據爭2 項專利所揭露相同之
      內容，亦不得藉此證明系爭連接器不侵害本案專利：
  １、系爭專利之主要關鍵技術內容係為「兩連接部之間具有雙
      肋骨及凹槽」，而據爭2 項專利並未揭露上開系爭專利之
      主要特徵。其中第161563號新型專利案係關於一種單連接
      器，根本無二連接器之間之構造，當然不可能在二連接器
      之間提供雙肋骨及凹槽之特徵技術構造，該第161563號新
      型專利肯定未揭露本案專利之技術特徵，否則被告等大可
      依該等專利提出專利無效之舉發。
  ２、至於第148897號新型專利案雖然其專利說明書之圖係沿其
      第10圖中之B-B 剖面線所切斷之剖面圖，而該B-B 剖面線
      所切斷之處並非二連接器之間之位置，因此第148897號新
      型專利案之第14圖及其說明書所揭露之內容並不能證實其
      在二連接器之間設有雙肋骨及凹槽之特徵。
  ３、即便被告等辯稱第148897號新型專利案之第14圖並未明確
      指出該剖面圖係自連接器之那個位置剖切所得之剖面圖，
      惟由於該第148897號新型專利案其肋骨係用以支撐彎折端
      子接腳部與肋骨之間之空間關係而非用以表達二連接部之
      間之構造，因此，不可推定其第14圖係延沿二連接部之間
      之位置所切斷之剖面圖。更詳言之，依第148897號新型專
      利案其肋骨之功能僅得推知其必須設置端子接腳部之區域
      ，而二連接部之間係為不涉有端子接腳部之區域；因此無
      法根據第148897號新型專利第14圖推論其係在二連接部之
      間設有雙肋骨及凹槽。
  ４、根據上述事實得以下結論：
    (1)據爭2 項專利並未揭露本案專利之主要技術特徵。
    (2)系爭產品在「二連接器之間所設之雙肋骨及凹槽」之技術
      內容並未見於據爭2 項專利。
    (3)即便系爭產品具有該據爭2 項專利所揭露之全部技術內容
      ，亦與不侵害系爭專利無涉。
    (4)系爭連接器具有據爭2 項專利所未揭露之技術構造，而該
      未揭露於據爭2 項專利之部分，即為系爭專利之主要技術
      特徵；因此系爭連接器根據全要件原則應已字義侵害系爭
      專利申請專利範圍第1 項。
（九）被告等所提供關於系爭連接器相對於系爭專利之專利侵害
      鑑定報告之鑑定方式有誤，偏離事實，不得採信：
  １、生產力中心專利侵害鑑定報告，係受被告委託，針對系爭
      連接器相對於系爭專利所完成之專利侵害鑑定報告，其中
      關於「全要件分析」1 節，明顯錯誤地將系爭連接器之「
      訊號IDC 及mini-jumper 之彎折部凸捨有兩道高、低不同
      之肋條」之構造作為與系爭專利之「雙肋骨上、下段間具
      有溝槽」技術特徵構造之比較內容。
  ２、凡熟習專利侵害鑑定之國內外人士均知當進行專利侵害鑑
      定分析時，應係將本案專利申請專利範圍獨立項所列之元
      件，查對是否可於待鑑定物品上讀到相對應之元件；而非
      於待鑑定物品上先主觀地設定一元件，在將其與本案專利
      之申請專利範圍獨立項所列之元件作比對分析。
  ３、由於系爭專利之申請專利範圍獨立項中所界定之技術特徵
      構造係為「絕緣本體之各連接部間為以雙肋骨供為連接的
      結構強化用，其中在雙肋骨上、下段間具有溝槽」，因此
      在系爭連接器上尋找該相對應之比較元件時，應以其絕緣
      本體在各連接部之間之相對應部位及構造作為與系爭專利
      之技術特徵比較之內容，否則將失去分析比對之意義，更
      將因而偏離事實造成錯誤結論。就生產力中心鑑定報告而
      言，其明顯錯誤地將系爭連接器之「訊號IDC 及mini-jum
      per 之彎折部凸捨有兩道高、低不同之肋條」之構造作為
      與系爭專利之「雙肋骨上、下段間具有溝槽」技術特徵構
      造之比較內容。事實上，系爭連接器之「訊號IDC 及mini
      -jumper 之彎折部凸捨有兩道高、低不同之肋條」構造係
      用以支承金屬接腳彎折部，由於二連接部之間並不設有金
      屬接腳，而系爭連接器之「訊號IDC 及mini-jumper 之彎
      折部凸捨有兩道高、低不同之肋條」構造非為位於二連接
      部之間之位置之構造，因此將系爭連接器「訊號IDC 及mi
      ni-jumper 之彎折部凸捨有兩道高、低不同之肋條」構造
      作為與系爭專利之「絕緣本體之各連接部間為以雙肋骨供
      為連接的結構強化用，其中在雙肋骨上、下段間具有溝槽
      」特徵構造比較之元件構造，係屬根本上之錯誤。生產力
      中心專利侵害鑑定報告根據錯誤比對基礎，作成之侵害鑑
      定報告，當然係偏離事實之錯誤結論內容，而不得採信。
  ４、事實上，系爭專利於其申請專利範圍獨立項中係限定其「
      絕緣本體之各連接部間為以雙肋骨供為連接的結構強化用
      ，其中在雙肋骨上、下段間具有溝槽」，惟並未限定該雙
      肋骨及溝槽係為於連接器之前面或背面，因此只要在系爭
      連接器於其連接器之絕緣本體之前面或背面之各連接部間
      具有雙肋骨及溝槽之構造，即可將系爭連接器上讀到該限
      制條件。且系爭連接器其兩道高、低不同之肋骨係連續延
      伸於連接器之「背面」，因此該雙肋骨及溝槽當然係延伸
      於二連接部之間。綜上，系爭專利申請專利範圍獨立項所
      列之全部要件均可於系爭連接器上讀及，因此係以符合全
      部要件原則而構成文義侵害。
（十）故原告聲明：
      被告應連帶給付原告1,000,000 元，及均自起訴狀繕本送
      達之翌日起至清償日止，按週年利率5%計算之利息，暨以
      現金或等值之中國國際商業銀行可轉讓定期存單供擔保為
      條件之假執行聲請。
二、被告拓洋公司、乙○○則均以：
（一）被告拓洋公司生產之連接器乃依被告乙○○所有據爭專利
      所實施，當無侵害原告系爭專利之虞。原告固爰引機工學
      會鑑定報告，主張被告之型號：(1)5 in 1US T-L0.3mmH-T
      YPEBoard Lock;(2)5 in 1series UST T ype (seriesno:2
      35),ex:000 0 00-000000 T; (3)5 in1 series JSTType(s
      erie s no:235),ex:000 0 00-000000 T 及(4)5 in 1seri
      es AST Type(series no:235),ex:000 0 00-000000 T 之
      連接器（即系爭連接器）侵害系爭專利等情。惟被告拓洋
      公司據爭專利分別係於88年6 月21日及89年6 月1 日公告
      ，遠早於系爭專利之公告日，且被告等系爭連接器係依據
      爭專利所實施，有司法院及行政院共同指定之專利侵害鑑
      定機構生產力中心鑑定報告可稽，當無侵害原告之系爭專
      利情事。
（二）本件訴訟特殊之處，在於系爭連接器分別依被告乙○○所
      有據爭專利所實施，故於專利侵害之判斷上，首應判斷：
      (1)系爭連接器究否依據爭專利所實施；(2)進一步判斷兩專
      利是否有再發明之關係。且系爭連接器係依據爭專利所實
      施一節，除有生產力中心鑑定報告可稽外，機技公會亦有
      相同建議可資佐證；故於鑑定流程上，僅需判斷據爭專利
      是否為系爭專利之再發明，即足當之。
（三）按「再發明，指利用他人發明或新型之主要技術內容所完
      成之發明。」，專利法第78條第1 項定有明文，上開規定
      於新型專利準用之。準此，需他人發明或新型申請專利在
      先，方有利用其主要技術內容而再發明之問題。查據爭專
      利分別係於87年2 月17日及87年7 月13日申請，均早於系
      爭專利之申請日，故據爭專利顯非系爭專利之再發明，從
      而，系爭連接器既依據爭專利所實施，當無侵害系爭專利
      可言。
（四）退步言，縱系爭連接器非依據爭專利所實施，惟系爭連接
      器與原告所有系爭專利實不相同，當不構成專利侵害。
  １、就全要件原則而言：
    (1)生產力中心略謂：「全要件分析：待鑑定物品連接器於訊
      號IDC 及mini-jumper 之彎折部凸設有兩道高、低不同之
      肋條，此與本專利（即系爭專利）連接器絕緣本體之各連
      接部間為雙肋骨，其中雙肋骨上、下段間具有溝槽，因待
      鑑定物品結構於各連接部之間不具有雙肋骨、且易不具有
      溝槽與本專利（即系爭專利）之結構不同，故此項本中心
      認定兩者不同。」
    (2)原告委任之機工學會略謂：「．．．依據表一之要件比對
      ，待鑑定物與申請專利範圍不完全相同，其差異在於１、
      系爭專利之絕緣本體之各連接部間為以『雙肋骨』供為連
      結的結構強化用；待鑑定物則係以各連接部背面之『多重
      肋骨』供為連接的結構強化用，故肋骨之數量較系爭專利
      為多，且肋骨之設置位置與系爭專利者有差異。２、系爭
      專利之『雙肋骨』上、下段間具有溝槽；待鑑定物則因具
      有『多重肋骨』，其在兩兩相鄰之雙肋骨間分別具有溝槽
      ，故溝槽數量較系爭專利多。因此，待鑑定物並未符合系
      爭專利之每一項要件特徵，故並未落入申請專利範圍之全
      要件限制內，不符合字義侵害．．．」。
    (3)兩造委任之鑑定單位均就「全要件原則」之分析有相同之
      結論，是系爭連接器未落入原告系爭專利之申請專利範圍
      之全要件限制，不符合文義侵害，斷無疑義。
  ２、就均等論而言：
      生產力中心認：「．．．本專利（即系爭專利）連接器利
      用絕緣本體各連機部之間設雙肋骨、且在雙肋骨上、下間
      設成溝槽方式，利用雙肋骨具強化結構之功能、溝槽具避
      免材料彎曲及縮小之功能，達到讓絕緣本體之各連接部之
      間的連接結構強化之結果、達到讓絕緣本體之各連接部之
      間得連階段節省材料及提高尺寸精確度品質之結果。此與
      待鑑定物品連接器於各連接部之間不具有雙肋骨及溝槽結
      構，其係於絕緣本體之訊號IDC 及mini-jumper 的彎折部
      凸設有兩道高、低不同之肋條，此兩道高、低不同之肋條
      具供插入腳彎折崁入定位之功能，達到讓連接器上、下排
      之端子插入腳能彎折正確定位、方便插入電路版插入孔之
      效果。因待鑑定物品利用肋條之方式、功能及達到之結果
      與本專利（即系爭專利）不相同，故本中心認為此部份兩
      者均等不成立，視為實質不相同。」
  ３、由是觀之，系爭連接器與系爭專利比對後，既不符合全要
      件原則，復不符合均等論原則，當無侵害系爭專利可言。
（五）機工學會鑑定報告及機技公會鑑定報告之鑑定過程實有瑕
      疵，難據以證明專利侵害，理由如下：
  １、專利侵害鑑定應重視者，厥為確認待鑑定物品，倘未能確
      定待鑑定樣品，其鑑定結果難認正確；前揭2 份鑑定報告
      之待鑑定物樣品均係由原告單方提供，未經被告確認，其
      鑑定結果當非無疑。
  ２、再者，原告委託機工學會已認系爭連接器之「肋骨數量」
      及「位置」與系爭專利不同，不符合全要件原則；然機技
      公會鑑定報告卻認：「．．．本專利（即系爭專利）與待
      鑑定樣品之專利要件完全相互符合，因此一俱全要件原則
      可知，待鑑定樣品已完全落入本專利（即系爭專利）申請
      專利範圍之全要件限制內．．．」，兩者就全要件原則之
      判斷結論大相逕庭，後者竟忽略系爭連接器並非雙肋骨，
      且對應位置亦與系爭專利不同；而造成此判斷歧異之原因
      ，顯然係原告提供機技公會之待鑑定物品遭移花接木所致
      ，既待鑑定物樣品錯誤，鑑定結論當非正確，故機技公會
      鑑定報告，顯無可採。
  ３、況系爭連接器乃係依被告乙○○之據爭專利所實施，於專
      利侵害鑑定上有其特殊之處已如前述；機工學會雖不符合
      文義侵害，然卻因原告未提供據爭專利之相關資料供其研
      判，使其忽略本件鑑定物之特殊性，並不當擴張、曲解系
      爭專利之均等論範圍，是故機工學會鑑定報告認其符合均
      等論原則之侵害1 節，應屬誤解。
（六）專利權非僅「排他權」，其權能尚包括「實施」、「專有
      」：
      次按臺灣彰化地方法院84年易字第1467號暨臺灣高等法院
      臺中分院86上易字第5 號刑事判決要旨均謂：「專利權人
      依83年1 月20日修正前專利第102 條之規定，就其取得之
      新型專利有製造、販賣或使用之權，而該『製造、販賣或
      使用』乃新型專利權之基本權能，至83修正後專利法第10
      3 條第1 項之規定，乃於立法上擴充新型專利權之權能，
      使新型專利尚具有排他之效力，非為專利權人因該條規定
      即喪失其專利權原有之基本權能，是本件被告既依據其合
      法取得之新型專利產製扣押物品，其行為自無侵害告訴人
      之新行專利權可言。」，又按「被告將與告訴人專利權利
      範圍並不相同之專利『網料』與同樣不涉及侵害告訴人專
      利權之『框料』及『接頭』組合使用，係將該專利『網料
      』作為鋁門窗用途之通常使用方法，原屬該專利權之實施
      行為，至其實施行為是否涉及侵害其他專利權保護範圍，
      涉及專利權侵害鑑定之專業判斷，與一般單純專利權侵害
      事件之型態並不相同．．．」，臺灣高等法院花蓮分院86
      年上易字第92號刑事判決亦闡釋甚詳。承上，既「製造」
      、「販賣」或「使用」均係專利權之基本權能，則系爭連
      接器依被告乙○○所有之據爭專利所實施，依前揭判決之
      要旨，上開行為自無侵害原告之新型專利可言，原告要難
      為被告等上開行為有侵害原告系爭專利之虞，況兩造各自
      擁有各自之新型專利，專利範圍並不相同，何來侵害之有
      。
（七）中國大陸南京中級人民法院專利侵權訴訟判決，就本件而
      言，並無任何參考價值：
  １、復按專利權之保護採屬地主義，是各國專利之聲請範圍及
      其侵害之判斷，因不同之法律制度而出現不同之判斷結論
      ，所在多有。外國之專利侵害判斷，根本無從作為國內專
      利侵害之判斷依據，此亦為原告所肯認。查訴外人達昌電
      子公司與被告於中國大陸南京中級人民法院之（2003）廳
      民三初字第237 號侵權訴訟，惟依據中國大陸立法而發生
      之中國大陸專利爭執，與本件兩造間係因中華民國系爭專
      利損害賠償訴訟，2 案件之當事人及所適用之法律均不相
      同，無從比附援引，自不得充作本件訴訟之判斷依據。
  ２、再者，訴外人達昌電子公司與被告拓洋公司前揭中國大陸
      侵權訴訟雖已判決，惟該案被告均業已依法提出上訴，是
      該案依法尚未確定，其他法域尚未確定之第一審判決，非
      唯不得採為本件訴訟之判斷依據，是原告據以主張該中國
      大陸南京中級人民法院判決，足以證明系爭連接器侵害原
      告之系爭專利，自非可採。
（八）原告應證明被告是否具侵害故意或過失，否則實難請求損
      害賠償。原告固以專利法第105 條準用第88條第1 項之規
      定請求損害賠償，惟上開法條核屬侵權行為之相關規定，
      民法第184 條之規定自有補充適用之餘地，是原告亟有必
      要就被告等究否具故意或過失一節提出證明；又被告等之
      系爭連接器既依據爭專利所實施，主觀上乃信任為權利行
      使之結果，自無侵害系爭專利之故意或過失可言，原告未
      能證明被告等是否具侵害之故意或過失，理不得訴請賠償
      。綜上，被告等之系爭連接器乃依據爭專利所實施，實未
      侵害原告所有之系爭專利。
（九）故被告等均聲明：
  １、原告之訴及假執行聲請均駁回。
  ２、如受不利益判決，願供擔保請准宣告免為假執行。
三、原告主張其係系爭專利之專用權人，專利期間自90年1 月1
    日起至99年8 月24日止，惟被告等以臺北縣五股鄉○○○路
    為根據地，製造並販賣侵害原告系爭專利之系爭連接器，並
    經原告聲請由本院進行相關證據保全程序，並保全系爭連接
    器之成品及樣品等情，業據其提出系爭專利專利證書、被告
    等所印發公司型錄中有關系爭連接器之圖片、機工學會鑑定
    報告、中國大陸南京人民中級法院民事判決、機技公會專利
    侵害鑑定報告各1 件為證，被告等除否認其等生產系爭連接
    器有侵害系爭專利情形，並以：被告等生產系爭連接器，乃
    依被告乙○○所有據爭2 項專利所實施，當無侵害原告系爭
    專利之可能，退步言，縱系爭連接器非依據爭2 項專利所實
    施，惟系爭連接器亦與原告系爭專利實不相同，當不構成專
    利侵害，而原告委請機工學會、機技公司之鑑定就全要件分
    析已有矛盾，竟能作成被告等系爭連接器侵害系爭專利之結
    論，自均不可採信等情為辯，是被告等生產系爭連接器是否
    侵害原告所有之系爭專利，厥為本件重要之爭執。
四、被告等雖先以：系爭連接器均係依被告乙○○所有之據爭2
    項專利所實施，並無侵害原告所有系爭專利之可能等語為辯
    ，惟為原告所否認，經查：
（一）系爭專利依據其專利證明書中文創作摘要欄之說明，係：
      「一種複合多種電信連接器為一體之結構，該連結器係由
      複數個具不同功能及形體所射出一體成型，其絕緣本體之
      各連接部間為以雙肋骨供為連接的結構強化用，其中在雙
      肋骨上、下段具有溝槽，作為節省及避免彎曲縮小及能具
      有較佳之經濟效益者。」（見本院卷第25頁），於創作說
      明欄位中亦指出：「本創作之主要特徵．．．其絕緣本體
      係包含有連接部、插孔及缺口，其中絕緣本體各連接部上
      成排插孔之導入角及Ｒ倒角，均具有錐面之倒入面，能方
      便導入端子作插接者，該導入角供端子出口方向下方均具
      有一預留之彎折空間，供端子回復性之作用，『該絕緣本
      體之各連接部間為以雙肋骨供為連接的結構強化用，其中
      在雙肋骨上、下段間具有溝槽，能作為節省材料及避免彎
      曲縮小及能具有較佳之經濟效益者』。」（見本院卷第26
      頁至第27頁），是系爭專利之主要關鍵技術內容係為「兩
      連接部之間具有雙肋骨及凹槽」，其中肋骨、溝槽之作用
      分別為：「該連接器之絕緣本體１（按：１即代表本體）
      包含有複數個連接部１１（按：１１即代表連接部）所構
      成，其中每一連接部１１間均設有肋骨１４（按：１４即
      代表肋骨）及構槽１５（按：１５即代表構槽），『該肋
      骨１４為橫設於兩連接部１１間，能增強絕緣本體１的硬
      度結構，溝槽１５為凹設在肋骨１４之上下段部間，其因
      絕緣本體１射出時會產生彎曲及縮小的情形，因此溝槽１
      ５可避免上述絕緣本體１的縮小彎曲及可達到節省材料』
      ．．．」（見本院卷第27頁）。
（二）而被告乙○○所有之據爭2 項專利，根本未論及上開系爭
      專利之主要特徵，其中第161563號新型專利係關於一種單
      連接器，根本無二連接器之間之構造，當然不可能在二連
      接器之間提供雙肋骨及凹槽之特徵技術構造，該第161563
      號新型專利並未揭露本案專利之技術特徵；至於第148897
      號新型專利，雖然其專利說明書之圖係沿其第10圖中之B-
      B 剖面線所切斷之剖面圖，而該B-B 剖面線所切斷之處並
      非二連接器之間之位置，因此第148897號新型專利之第14
      圖及其說明書所揭露之內容，並不能證實其在二連接器之
      間設有雙肋骨及凹槽之特徵。
    綜上所述，被告乙○○所有據爭2 項專利，均未揭露本案專
    利之主要技術特徵即「二連接器之間所設之雙肋骨及凹槽」
    ，是系爭連接品縱具有據爭2 項專利案所揭露之全部技術內
    容，與是否侵害系爭專利，係屬二事，是縱以被告等以系爭
    連接器係完全依照據爭2 項專利所實施為真，亦無從以此即
    得推論系爭連接器並無侵害系爭專利，是被告等此部分之辯
    解，尚不得為其有利之證明。
五、被告拓洋公司之系爭連接器是否符合被告乙○○所有據爭2
    項專利之範圍內，均不影響是否侵害系爭專利之判斷，既已
    如前述，是依照司法院秘書長93年11月2 日秘臺廳民一字第
    0930024793號函所附之「專利侵害鑑定要點」（下稱鑑定要
    點）之所有關定，並以下篇第壹章第二章第二節鑑定流程圖
    （下稱鑑定流程）為依據，茲就系爭專利申請範圍之技術特
    徵，及系爭連接器之技術特徵進行解析：
（一）就系爭專利範圍之技術特徵與系爭連接器之技術內容以文
      義上讀取（即「全要件原則」之解析），系爭專利技術特
      徵之要件，包括：1 「一種複合多種電信連接器為一體之
      結構」、2 「其絕緣本體係包含有連接部、插孔及缺口」
      、3 「該連接器係由複數個具不同功能及形體所射出一體
      成型」、4 「該絕緣本體之各連接部間為以雙肋骨供為連
      接的結構強化用」及5 「其中在雙肋骨上、下間具有溝槽
      ，能作為節省材料及避免彎曲縮小者」5 項要件，其中前
      2 項為「習知技術」，後3 項為「特徵技術」，而經全要
      件原則進行比對，系爭專利與系爭連接器之專利要件完全
      相符，其中有待說明者，係系爭專利雖係以「雙肋骨」供
      為連接絕緣本體之各連接部之結構強化用，而系爭連接器
      相對應於系爭專利各連接部之肋骨為3 個，然就量數而言
      ，數量3 個雖較2 個多出1 個，即包含2 個及1 個，易言
      之，系爭連接器既非單以「1 個肋骨」即得完成，即在超
      過2 個肋骨以上部分，無論肋骨數量為若干，均係符合「
      雙重肋骨」之全要件原則。
（二）系爭連接器既符合全要件原則，則進行是否適用逆均等論
      之判斷，雖系爭專利在專利說明書第2 圖之圖示係將肋骨
      設於各連接部之後側，而系爭連接器則設於各連接部之前
      側，惟就「技術手段」言：
  １、系爭專利於申請範圍與說明書內容，對肋骨之設置位置並
      無特別限定，且於創作說明欄中已明確表示：「有關本創
      作為達上述目的與功效，所採用之技術手段，茲舉一較佳
      實施例並配合圖式所示，敘述如下：首先請參閱第1 圖至
      第3 圖所示．．．」，故可知於第2 圖僅係舉其一較佳實
      施例，即不論肋骨設於各連接部之後側或前側，皆能達成
      供為各連接部連接的結構強化用者，為系爭專利之技術構
      成。
  ２、就長形物件而言，呈軸向設置之肋骨，不論設於其前側或
      後側，皆能提供抗彎強度而達到強化長形物件結構之功效
      ，系爭連接器之肋骨呈軸向設於各連接部之前側，係達成
      與系爭專利相同之功效，屬等效替代。
  ３、系爭連接器相對於系爭專利之申請範圍，係屬「部分必要
      技術構成不相同，但不相同部分屬於等效手段之替代─與
      申請專利範圍相同」。
      是綜合上述，系爭連接器與系爭專利之技術手段實質相同
      ，又兩者之功能均同係「避免彎曲，以強化各連接部連接
      之結構」，是系爭連接器就系爭專利並無適用消極均等論
      。
（三）被告等雖提出生產力中心出具之鑑定報告，欲為系爭連接
      器並無侵害系爭專利之證明，惟：
  １、該鑑定報告之全要件分析，雖以系爭連接器於「訊號IDC
      及mini-jumper 之彎折部凸捨有兩道高、低不同之肋條」
      ，因於各連接部之間不具有雙肋骨、亦不具有槽溝，故與
      系爭專利不同等情，然進行專利侵害鑑定分析時，應係將
      系爭專利申請專利範圍獨立項所列之元件，查對是否可於
      系爭連接器上讀到相對應之元件；而非於系爭連接器上先
      主觀地設定一元件，在將其與系爭專利之申請專利範圍獨
      立項所列之元件作比對分析，是上開鑑定方式與鑑定要點
      及鑑定流程圖之程序均有未符，先此指明。
  ２、系爭專利之申請專利範圍獨立項中所界定之技術特徵構造
      係為「絕緣本體之各連接部間為以雙肋骨供為連接的結構
      強化用，其中在雙肋骨上、下段間具有溝槽」，因此在系
      爭連接器上尋找該相對應之比較元件時，應以其絕緣本體
      在各連接部之間之相對應部位及構造作為與本案專利之技
      術特徵比較之內容，否則將失去分析比對之意義，而生產
      力中心專利侵害鑑定報告而言，其將系爭連接器之「訊號
      IDC 及mini-jumper 之彎折部凸捨有兩道高、低不同之肋
      條」之構造作為與系爭專利之「雙肋骨上、下段間具有溝
      槽」技術特徵構造之比較內容，已容有誤解，然事實上，
      系爭連接器之「訊號IDC 及mini-jumper 之彎折部凸捨有
      兩道高、低不同之肋條」構造係用以支承金屬接腳彎折部
      ，由於二連接部之間並不設有金屬接腳，而系爭連接器之
      「訊號IDC 及mini-jumper 之彎折部凸設有兩道高、低不
      同之肋條」構造非為位於二連接部之間之位置之構造，因
      此將系爭連接器之「訊號IDC 及mini-jumper 之彎折部凸
      設有兩道高、低不同之肋條」構造作為與系爭專利之「絕
      緣本體之各連接部間為以雙肋骨供為連接的結構強化用，
      其中在雙肋骨上、下段間具有溝槽」特徵構造比較之元件
      構造，係屬誤會。
  ３、事實上，系爭專利於其申請專利範圍獨立項中係限定其「
      絕緣本體之各連接部間為以雙肋骨供為連接的結構強化用
      ，其中在雙肋骨上、下段間具有溝槽」，惟並未限定該雙
      肋骨及溝槽係為於連接器之前面或背面，因此只要在系爭
      連接品於其連接器之絕緣本體之前面或背面之各連接部間
      具有雙肋骨及溝槽之構造，即可將系爭連接器上讀到該限
      制條件；又系爭連接器其兩道高、低不同之肋骨係連續延
      伸於連接器之「背面」，因此該雙肋骨及溝槽當然係延伸
      於二連接部之間。
  ４、該鑑定報告於全要件分析中，既已表示：「．．．該鑑定
      物．．．設有高、低不同之肋條，．．」等語，則已明白
      表示系爭連接器具有雙肋骨，即令有高、低肋骨之分，惟
      兩者之間隙即為構槽，由上開文字，亦應認已落入系爭專
      利權之範圍。
      綜上，系爭專利申請專利範圍獨立項所列之全部要件，均
      可於系爭連接器上讀及，因此係以符合全要件原則而構成
      文義侵害，是被告等欲以生產力中心之鑑定報告，執為對
      其等有利之證明，並非可採。
（四）被告雖又以：原告提出機工學會與機技公會兩份鑑定報告
      ，就全要件原則之鑑定已有不同，惟最後兩者均作成系爭
      連接器侵害系爭專利之認定，可見該2 件鑑定報告結果均
      非可採等情為辯。惟查，上開2 鑑定報告既係由不同機構
      所作成，內容當不致完全相同，應著重鑑定報告內容之實
      質方是，且上2 機構係均本於其專業而作成鑑定報告，復
      參照鑑定流程，在對全要件原則進行鑑定後，無論是否符
      合，均係再進行次階段程序之判斷（即如符合，則應進行
      消極均等論適用與否之判斷；如不符合，則應進行均等論
      適用與否之判斷），而非在符合全要件原則後，即得作為
      侵害專利之認定，是上開2 件鑑定報告雖在全要件原則作
      成不同之認定，惟事後均作成相同之結論，亦與鑑定基準
      之程序無違，亦不得以此為不利於原告之證明。
（五）系爭連接器既經全要件原則、消極均等論等次序檢驗，均
      認已完全落入系爭專利權之範圍，再查，原告於申請過程
      過程的任何階段或任何文件上，並未見有何明白表示放棄
      某些權利，復於本件訴訟再行重為主張，被告等就此亦未
      為何舉證，是系爭連接器侵害原告所有之系爭專利，已堪
      以認定。
六、按「新型專利權人，除本法另有規定者外，專有排除他人未
    經其同意而製造、為販賣之要約、販賣、使用或為上述目的
    而進口該新型專利物品之權。」，專利法第106 條第1 項定
    有明文。次按發明專利權人於遭受侵害時，除得依民法第21
    6 條之規定，請求賠償所受損害及所失利益外，亦得依侵害
    人因侵害行為所得之利益請求損害賠償，倘侵害人不能就其
    成本或必要費用舉證時，以銷售該項物品全部收入為所得利
    益，為專利法第85條第1 項第1 款、第2 款所明定，上開規
    定依專利法第108 條規定，於新型專利權人亦有其適用。繼
    按公司負責人對於公司業務之執行，如有違反法令致他人受
    有損害時，對他人應與公司負連帶賠償之責，公司法第23條
    第2 項亦規定甚明。續按「當事人已證明受有損害而不能證
    明其數額或證明顯有重大困難者，法院應審酌一切情況，依
    所得心證定其數額」，民事訴訟法第222 條第2 項定有明文
    。原告主張被告乙○○為被告拓洋公司之負責人，明知系爭
    專利為原告所享有，專利權期間自90年1 月1 日起至99年8
    月24日止，尚在專利權保護期間，竟未得原告之授權或同意
    ，於專利期間內製造並銷售侵害系爭專利之系爭連接器，除
    經本院論述如前外，並據其提出被告拓洋公司產品型錄1 件
    為證（見本院卷一第8 頁），復經本院於相關保全證據程序
    中取得系爭連接器等相關產品在案（見相關保全證據卷），
    而被告乙○○既係被告拓洋公司之負責人，且為據爭2 項專
    利之專利權人，對於被告拓洋公司生產、販售系爭連接器之
    情事自不得諉為不知，是原告請求被告等損害賠償，自非無
    據。惟就原告得向被告請求之損害賠償數額而言，原告僅於
    相關書狀中主張：「原告爰先暫起訴請求1,000,000 元損害
    賠償金額之請求，並保留隨訴訟進展擴張聲請之權利」外，
    別無其他主張及舉證，且兩造對於被告等製造與銷售侵害系
    爭專利權之系爭連接器數量及金額究有若干一節，自相關保
    全證據事件程序迄至本件辯論終結前，均未為任何陳述或舉
    證，是本院斟酌被告等已有產品型錄以供銷售之用，且於本
    件訴訟前相關保全證據程序中確已發生系爭連接器之產品，
    復參以系爭專利係新型專利，其發明及創作之程度非如發明
    專利為大．．．等情事，認本件原告請求被告連帶賠償之數
    額以200,000 元為宜，逾此部分之請求則應予駁回。
七、從而，原告依據侵權行為之法律關係，並依專利法之相關規
    定，請求被告連帶賠償200,000 元，及自起訴狀繕本送達翌
    日即93年9 月3 日起至清償日止，按週年利率5 ％計算之利
    息，為有理由，應予准許；逾此部分之請求則乏依據，自應
    予以駁回。
八、本件原告勝訴部分係所命給付之金額未逾500,000 元之判決
    ，原告雖聲請供擔保請求宣告假執行，不過係促請本院依職
    權宣告，本院依民事訴訟法第389 條第1 項第5 款之規定，
    依職權宣告假執行，惟被告等均陳明願供擔保聲請免為假執
    行，爰酌定相當之擔保金額宣告之；至於原告敗訴部分，其
    假執行之聲請即失所附麗，應予駁回。
九、本件事證已臻明確，兩造其餘攻擊防禦方法及舉證，經本院
    審酌後，或與本件之爭執無涉，或對本件判決結果不生影響
    ，爰不一一論述，併此敘明。
十、據上論結，本件原告之訴為一部有理由，一部無理由，並依
    民事訴訟法第79條、第389 條第1 項第5 款、第392 條第2
    項，判決如主文。
中　　華　　民　　國　　94　　年　　7 　　月　　12　　日
                  民事第二庭法　官　鍾啟煌
以上正本係照原本作成
如對本判決上訴，須於判決送達後20日內，向本院提出上訴狀，
上訴臺灣高等法院（應按他造人數提出繕本）。
中　　華　　民　　國　　94　　年　　7 　　月　　12　　日
                            書記官　李威賜
